【裁判字號】    99,抗,626
【裁判日期】    990727
【裁判案由】    聲明異議
【裁判全文】
臺灣高等法院民事裁定                   99年度抗字第626號
抗  告  人  永豐商業銀行股份有限公司
法定代理人  乙○○
代  理  人  丙○○
上列抗告人因與相對人甲○○間假扣押聲明異議事件，對於中華
民國99年4月11日臺灣士林地方法院99年度執事聲字第42號裁定
，提起抗告，本院裁定如下：
    主      文
抗告駁回。
抗告訴訟費用由抗告人負擔。
    理      由
一、按債權人就金錢請求或得易為金錢請求之請求，欲保全強制
    執行者，得聲請假扣押；又假扣押，非有日後不能強制執行
    或甚難執行之虞者，不得為之，民事訴訟法第522條第1項、
    第523條第1項定有明文。又請求及假扣押之原因應釋明之；
    前項釋明如有不足，而債權人陳明願供擔保或法院認為適當
    者，法院得定相當之擔保，命供擔保後為假扣押，亦為民事
    訴訟法第526條第1項、第2項所明定。債權人聲請假扣押，
    就其請求及假扣押之原因均應加以釋明。僅於釋明有所不足
    ，而債權人陳明願供擔保或法院認為適當者，法院始得定相
    當之擔保，命供擔保後為假扣押。若債權人就其請求及假扣
    押之原因，有任何一項未予釋明，法院即不得為命供擔保後
    假扣押之裁定（最高法院97年度台抗字第227號裁定參照）
    。
二、本件抗告人在原法院聲請意旨略以：相對人之妻邵麗萍積欠
    伊連帶保證債務，經伊取得台灣台北地方法院88年度訴字第
    1545號確定判決之執行名義，向原執行法院聲請對邵麗萍強
    制執行，惟因相對人協助邵麗萍脫產，致伊查無財產可供執
    行。伊依民法第1011條之規定，得聲請法院宣告相對人與邵
    麗萍間之夫妻財產制應改用分別財產制，並得代位邵麗萍對
    相對人行使民法第1030條之1所規定夫妻剩餘財產分配請求
    權。又相對人既協助邵麗萍脫產，即有自行脫產之可能，倘
    不立即實施假扣押，恐日後有不能強制執行或甚難執行之虞
    ，為保全強制執行，願供擔保，以代釋明，爰聲請對於相對
    人所有之財產，在新臺幣（下同）204萬6,655元範圍內予以
    假扣押等情，固據其提出戶籍謄本、台灣台北地方法院88年
    度訴字第1545號民事判決及確定證明書、財政部台北市國稅
    局97年度綜合所得稅各類所得資料清單及財產歸屬資料清單
    、台北市商業處函附三琦貿易有限公司變更登記表、及原執
    行法院通知為證（見原法院99年度司裁全字第316號卷10至
    26頁）。惟查，民法第1011條僅係規定：「債權人對於夫妻
    一方之財產已為假扣押，而未得受清償時，法院因債權人之
    聲請，得宣告改用分別財產制」，尚非必然宣告改用分別財
    產制。茲抗告人並未釋明相對人與邵麗萍間之夫妻財產制業
    經法院裁定宣告改用分別財產制，殊難逕認邵麗萍已對相對
    人取得剩餘財產分配請求權，遑論得由抗告人代位行使該項
    請求權。況抗告人於提出本件假扣押裁定聲請後之民國（下
    同）99年4月14日，已與相對人、邵麗萍簽訂協議書約定：
    「乙方邵麗萍、甲○○承諾分別於99年4月19日、99年5月19
    日各清償100萬元，直接匯入余平生之永豐銀行士東分行帳
    戶，帳號000-000-0000000-0號，當乙方邵麗萍、甲○○依
    約給付200萬元後，甲方（指抗告人）同意和解免除對乙方
    邵麗萍、甲○○本案後續之請求…」，嗣相對人並已依約於
    99年4月19日、同年5月19日各將100萬元匯入上開帳戶，有
    協議書及匯出匯款憑證可稽（見本院卷18至20頁）；且抗告
    人亦具狀自認：「…迨99年5月19日，相對人才與聲請人（
    指抗告人）達成和解，清償所欠，迄今已無債務」（見本院
    卷22頁）。是縱抗告人對相對人原有假扣押之請求存在，亦
    已因和解及清償而消滅。準此，抗告人對於相對人已無假扣
    押之請求，則其陳明願供擔保，對於相對人之財產聲請為假
    扣押，自屬不應准許。原法院司法事務官於99年3月24日所
    為終局處分駁回抗告人假扣押之聲請（見原法院99年度司裁
    全字第316號卷36頁），應屬有據。從而原裁定駁回抗告人
    對之所為之聲明異議，並無不合。抗告意旨指摘原裁定不當
    ，聲明廢棄，為無理由。
三、據上論結，本件抗告為無理由，依民事訴訟法第495條之1第
    1項、第449條第1項、第95條、第78條，裁定如主文。
中    華    民    國    99    年    7     月    27    日
                    民事第六庭
                        審判長法  官  林鄉誠
                              法  官  楊豐卿
                              法  官  梁玉芬
正本係照原本作成。
本裁定除以適用法規顯有錯誤為理由外，不得再抗告。如提起再
抗告，應於收受後10日內委任律師為代理人向本院提出再抗告狀
。並繳納再抗告費新台幣１千元。
中    華    民    國    99    年    7     月    28    日
                              書記官  常淑慧

司法院資訊處製作；財團法人民間司法改革基金會備份。
